臺灣臺南地方法院刑事判決　　　　　　 94年度交訴字第211號
公　訴　人　臺灣臺南地方法院檢察署檢察官
被　　　告　甲○○
上列被告因過失致死案件，經檢察官提起公訴（94年度偵字第11
163號號），本院依簡式審判程序判決如下：
    主  文
甲○○因過失致人於死，處有期徒刑伍月，如易科罰金，以參佰
元折算壹日。緩刑貳年。
    事  實
一、甲○○考領有小型車普通駕駛執照，於民國94年2 月25日18
    時15分許前某時，駕駛車牌號碼UK-4645 號自用小貨車，沿
    臺南縣後壁鄉嘉苳村南87之1 線道劃有分向限制線快車道由
    北往南方向行駛，本應注意駕駛汽車，應遵行道路交通標誌
    、標線、號誌之指示；而分向限制線（本標線為雙黃線），
    係用以劃分路面成雙向車道，禁止車輛跨越行駛，並不得迴
    轉；汽車在雙向二車道劃設有分向限制線之路段行駛時，不
    得駛入來車之車道內，以避免危險之發生，而當時天候晴、
    夜間有照明、路面舖裝柏油、乾燥無缺陷、無障礙物、視距
    良好，又依其智識、能力亦無不能注意之情事，竟疏於注意
    ，在該處左轉欲至對向之13之30號處，適有飲用酒類，已達
    不能安全駕駛動力交通工具之廖亨清騎乘車牌號碼H29-682
    號重型機車，行駛於甲○○後方同向之快車道上，亦疏未注
    意車前狀況，隨時採取必要安全措施，未能及時發現甲○○
    所駕駛上開自小貨車欲左轉，致於發現甲○○駕駛前揭車輛
    欲左轉時，已煞閃不及，所駕駛上開機車車頭撞及甲○○所
    駕駛車輛右後方向燈，致廖亨清人車倒地，受有頭、胸、頸
    、腿撞挫傷併骨折等傷害，經送醫急救無效，延至日22時10
    分許因低血容積休克而死亡。甲○○肇事後，犯罪未被偵查
    機關發覺前，即向據報到場處理車禍事宜且尚不知肇事者為
    何人之臺南縣警察局白河分局交通事故處理小組警員李中郁
    ，主動表示其即為肇事車輛之駕駛者而自首，並坦承犯行進
    而接受裁判。
二、案經臺灣臺南地方法院檢察署檢察官據報相驗後簽分偵查起
    訴。
    理  由
一、程序方面－
  (一)按除被告所犯為死刑、無期徒刑、最輕本刑為3 年以上有期
    徒刑之罪或高等法院管轄第一審案件者外，於法院行準備程
    序進行中，被告先就被訴事實為有罪之陳述時，審判長得告
    知被告簡式審判程序之旨，並聽取當事人、代理人、辯護人
    及輔佐人之意見後，裁定進行簡式審判程序；且受命法官行
    準備程序，與法院或審判長有同一之權限，刑事訴訟法第27
    3條之1第1項及第279第2 項前段分別定有明文。本件被告甲
    ○○所為係犯死刑、無期徒刑、最輕本刑為3 年以上有期徒
    刑以外之罪，其於準備程序中就被訴事實為有罪之陳述，經
    受命法官告知簡式審判程序之旨，並聽取公訴人、被告之意
    見後，本院認為適宜由受命法官獨任進行簡式審判程序。
  (二)簡式審判程序之證據調查，不受刑事訴訟法第159條第1項、
    第161條之2、第161條之3、第163條之1及第164條至第170條
    規定之限制，亦為同法第273條之2所明文。是此，道路交通
    事故現場圖、道路交通事故調查報告表(一)(二)、臺南縣警察局
    白河分局道路交通事故當事人酒精濃度測定附奇美醫院柳營
    分院藥毒物檢驗單，及臺南縣警察局白河分局道路交通事故
    肇事人自首情形紀錄表，本院自可採為證據，先此敘明。
二、認定犯罪事實所憑證據及理由－
  (一)上開犯罪事實，迭據被告甲○○於警詢、偵訊及本院審理時
    坦承不諱【參臺灣臺南地方法院檢察署94年度相字第303 號
    相驗卷（下稱上開相驗卷）第6頁至第9頁、第45頁、第63頁
    、本院94年11月8 日準備程序筆錄及審判筆錄】，且有道路
    交通事故現場圖、道路交通事故調查報告表(一)(二)及交通事故
    現場蒐證照片22幀附卷可佐（參上開相驗卷第13頁至第15頁
    、第17頁、第19頁至第29頁），與被告供述內容互核無異，
    足認被告自白確與事實相符。
  (二)按駕駛人駕駛汽車應遵守道路交通標誌、標線、號誌之指示
    ，為道路交通安全規則第90條所規定。再分向限制線，係用
    以劃分路面成雙向車道，禁止車輛跨越行駛，並不得迴轉；
    本標線為雙黃線，除交岔路口或允許車輛迴轉之路段外，均
    整段劃設之，亦為道路交通標誌標線號誌設置規則第165 條
    第1 項所規定。另汽車在雙向二車道劃有分向限制線之路段
    行駛時，不得駛入來車之車道內，復為道路交通安全規則第
    97條第2 款所明文。被告考領有小型車普通駕駛執照，業據
    被告於本院審理供明在卷外，復提出駕駛執照供本院審酌無
    訛（參本院94年11月2日審判期日筆錄第5頁），被告對於上
    開規定應知之甚詳，並確實遵守之。依上開道路交通事故調
    查報告表及現場圖所載，本件肇事路為劃分有雙黃線之分向
    限制線，事故發生後，被告所駕駛之上開自小貨車係停放於
    對向（即北向）後壁鄉嘉苳村13之30號處，被害人所騎乘之
    機車則倒臥於分向線上，於南向慢車道上遺有被害人血跡，
    長達2.1公尺，並離南向快車道上約1.3公尺處，有被害人之
    右腳拖鞋；再參以2車撞擊處分為被告車右後方向燈、被害
    人車頭，造成被告自小貨車之右方向燈座凹損、方向燈座內
    側油壓馬達損壞、被害人機車之車頭損壞，並參酌被告於警
    、偵訊及本院審理中均供述當時駕車由北向南方駛於快車道
    上，事故發生前從後照鏡中看到被害人車輛，距其車約50公
    尺遠等語（參上開相驗卷第7 頁、第45頁反面及本院94年11
    月2 日審判筆錄）。顯見被告疏未注意肇事路段劃設有分向
    限制線，竟左轉欲駛入來車道，顯有違上開道路交通安全規
    則，未盡其注意義務，復依上開道路事故現場調查報告表(一)
    、(二)所載，肇事當時之天氣、光線、道路狀況、視距均屬良
    好，被告在當時主、客觀之情形下，顯無不能注意之情事，
    竟疏於注意及此，以致肇事致人死亡，其有應注意能注意而
    不注意之過失責任至明。雖本件被害人於飲用酒類，已達不
    能安全駕駛動力交通工具【本件交通事故發生後，經警將被
    害人送往奇美醫院柳營分院急救，並經該院對被害人進行抽
    血，檢驗結果顯示其血液中酒精濃度達279.3mg/ dl換算結
    果相當於吐氣中酒精濃度達每公升1.4毫克）】，及疏未注
    意車前狀況，就本件交通事故之發生亦有過失。惟按過失致
    死規範之目的，在處罰行為人因個人之過失而致他人死亡之
    行為，祇以行為人之有過失為致死亡之一原因為已足，有司
    法院字第631 號解釋意旨可供參照。故縱認被害人對於本件
    車禍事故之發生，雖有過失，仍不能解免被告應負之過失責
    任。再本件交通事故肇事原因經臺灣臺南地方法院檢察署檢
    察官先後囑託臺灣省臺南區車輛行車事故鑑定委員會及臺灣
    省車輛行車事故覆議鑑定委員會鑑定，雖均認被害人血液酒
    精濃度測定值超過標準駕駛普通重型機器腳踏車，未注意車
    前狀況，為肇事主因；惟亦同認被告駕駛自小貨車，雙黃線
    違規左轉，為肇事次因，有臺灣省臺南區車輛行車事故鑑定
    委員會94年5月12日南鑑字第0945901774 號函附鑑定意見書
    及臺灣省車輛行車事故覆議委員會94年7月5日府覆議字第09
    40100404號函在卷足按（參上開相驗卷第54頁至第55頁、第
    60頁），益證被告確有上述過失甚明。
  (三)被害人確因本件行車事故受有頭、胸、頸、腿撞挫傷併骨折
    等傷害，經送醫因低血容積休克不治死亡，亦經臺灣臺南地
    方法院檢察署檢察官督同檢驗員相驗明確，有勘驗筆錄、相
    驗屍體證明書、驗斷書及相驗屍體照片8 幀在卷足稽（參上
    開相驗卷第34頁至第41頁、第43頁、第47頁至第50頁），依
    前揭說明，被告過失行為與被害人死亡之結果具有相當因果
    關係。
  (四)綜上所述，本案事證明確，被告過失致死犯行，可以認定。
三、論罪科刑之理由－
  (一)核被告甲○○所為，係犯刑法第276條第1項之過失致人於死
    罪。再被告於肇事後於警方尚不知何人犯罪前，即主動向前
    往處理員警李中郁坦承肇事，並接受裁判等情，有上揭臺南
    縣警察局白河分局道路交通事故肇事人自首情形附卷可稽（
    參上開相驗卷第16頁），符合刑法第62條前段規定之自首要
    件，依法應減輕其刑。
  (二)本院審酌被告就本件交通事故過失情節非屬嚴重，且其犯後
    坦承犯行，並與被害人家屬達成和解，復履行完畢，除有臺
    南縣後壁鄉調解委員會94年度刑調字第29號調解筆錄在審卷
    可憑外，亦經被害人家屬（即被害人之父母）乙○○、廖林
    速珠於本院審理時陳述明確（參本院94年11月2 日審判筆錄
    第6 頁）等一切情狀，量處如主文所示之刑，並諭知易科罰
    金之折算標準。
  (三)被告前未曾受有期徒刑以上刑之宣告，有臺灣高等法院被告
    前案紀錄表在卷可按，渠因一時失慮，偶罹刑典，經此偵審
    程序及刑之宣告後，應知警惕，信無再犯之虞，本院認前開
    所宣告之刑，以暫不執行為適當，併宣告緩刑2 年，以啟自
    新。
四、適用之法律─
  (一)刑事訴訟法第299條第1項前段、第273條之1第1項。
  (二)刑法第276條第1項、第41條第1項前段、第62條前段。
  (三)罰金罰鍰提高標準條例第1條前段、第2條。
本案經檢察官丙○○到庭執行職務。
中　　華　　民　　國　　94　　年　　11　　月　　22　　日
                  交通法庭  法　官  張維君
右正本證明與原本無異。
如不服本判決，應於判決送達後10日內，向本院提出上訴狀（應
附繕本）。
                            書記官  陳志德
中　　華　　民　　國　　94　　年　　11　　月　　22　　日
附錄本案論罪科刑法條全文：
中華民國刑法第276條第1項
因過失致人於死者，處2 年以下有期徒刑、拘役或2,000 元以下
罰金。
